【裁判字號】    85,台上,2956
【裁判日期】    850619
【裁判案由】    過失致人於死
【裁判全文】
最高法院刑事判決                              八十五年度台上字第二九五六號
    上訴人  甲○○
右上訴人因過失致人於死案件，不服台灣高等法院中華民國八十四年九月二十日第二
審判決（八十四年度交上訴字第一七七號，起訴案號：前台灣台北地方法院士林分院
檢察署八十四年度偵字第三七五號），提起上訴，本院判決如左：
    主  文
原判決撤銷，發回台灣高等法院。
    理  由
本件原判決認定上訴人甲○○於民國八十三年一月十三日二十三時許，駕駛自用小客
車，沿台北市○○路，由淡水往台北方向行駛，途經大度路仙道幹第二十九號電線桿
附近，突有罕佳貞自前車由袁國模駕駛之自用小客車掉出，摔落於快車道上，上訴人
避煞不及，罕佳貞身體塞入上訴人汽車底盤下，罕女因摔落於地及上訴人汽車碰撞，
致傷重死亡等情，因而撤銷第一審之不當判決，改判論處上訴人過失致人於死罪刑，
固非無見。
惟查：(一)按汽車駕駛人，在快車道依規定駕車行駛，因行人或慢車，不依規定，擅自
進入快車道，而致人死亡，依法應負刑事責任者，減輕其刑，道路交通管理處罰條例
第八十六條第二項定有明文。該條所稱因行人不依規定，擅自進入快車道，非僅限於
行人以徒步擅自進入快車道，即突然摔落於快車道上，亦應包含在內，本件依原判決
之認定，被害人係突然自袁國模車上摔落於快車道上，致上訴人發覺時，只距五、六
公尺而避煞不及，如果上訴人應負刑事責任，則似有上開法條之適用，乃原判決竟謂
被害人係自袁國模車上摔落於快車道上，並非擅自進入快車道云云，而排除該條之適
用，有不適用法則之違誤。(二)法醫師東恒新於原審證稱：「以我經驗判斷，她由車內
跳出，頭部先地即已顱內出血，足以致死，因她兩眼出血，可能跳出時已死亡，且
前車駕駛當時喝酒高速行駛，可能死者跳出時，碰到護欄，再頭部地」等語，上開
證述有利於上訴人，經查該證人係本件相驗之法醫師，其本於專業知識所為判斷，何
以係個人或推測之詞﹖原判決疏未說明其所憑證據及認定之理由，有理由不備之違法
。(三)原判決認定本件車禍之發生，被害人有重大過失，上訴人過失比例約為五分之一
，且上訴人為大學肆業生云云，而上訴人於原審供稱案發後，袁國模已賠償四百二十
萬元予被害人家屬，上訴人表示願賠價一百零一萬元，然為被害人家屬拒絕，原審未
注意及此，竟於判決理由謂上訴人迄未負起善後責任云云，亦嫌速斷。上訴意旨指摘
原判決不當，非無理由，應認有撤銷發回更審之原因。本件雖屬刑事訴訟法第三百七
十六條第一款所列之案件，惟於修正刑事訴訟法施行前，原得上訴於第三審法院，且
已繫屬於法院，依刑事訴訟法施行法第五條第一項規定，仍應依施行前之法定程序終
結之，併此明。
據上論結，應依刑事訴訟法第三百九十七條、第四百零一條，判決如主文。
中      華      民      國    八十五    年      六      月     十九     日
                              最高法院刑事第四庭
                                  審判長法官  莊  來  成
                                        法官  王  德  雲
                                        法官  謝  俊  雄
                                        法官  林  永  茂
                                        法官  白  文  漳
      右正本證明與原本無異
                                              書  記  官
中      華      民      國    八十五    年      六      月    二十五    日


司法院資訊處製作；財團法人民間司法改革基金會備份。
